最高法院刑事判決　　　　　　九十六年度台上字第四七三六號
上　訴　人　甲○○
上列上訴人因違反毒品危害防制條例案件，不服台灣高等法院高
雄分院中華民國九十六年五月三十一日第二審判決（九十六年度
上訴字第一０六０號，起訴案號：台灣屏東地方法院檢察署九十
五年度毒偵字第一六四八號），提起上訴，本院判決如下：
    主  文
上訴駁回。
    理  由
按刑事訴訟法第三百七十七條規定，上訴於第三審法院，非以判
決違背法令為理由，不得為之。是提起第三審上訴，應以原判決
違背法令為理由，係屬法定要件。如果上訴理由狀並未依據卷內
訴訟資料，具體指摘原判決不適用何種法則或如何適用不當，應
認其上訴為違背法律上之程式，予以駁回。本件原判決以公訴意
旨略稱：上訴人甲○○，基於施用第一級毒品之犯意，自民國九
十五年七月中旬起至九十五年八月十四日七時三十分許採尿液回
溯七十二小時內某時，在屏東縣屏東市鐵路巷三二之一號住處，
以注射針筒注射靜脈血管之方式，施用第一級毒品海洛因多次，
因認上訴人涉犯毒品危害防制條例第十條第一項之施用第一級毒
品罪嫌。然刑法第五十六條連續犯之規定，業於九十四年一月七
日修正（同年二月二日）公布刪除，並於同年七月一日施行。連
續犯之「數個可獨立數次地充足犯罪構成要件的複數行為」本質
並不因法律規範變更而質變為單一行為。因認公訴意旨所指上訴
人前揭施用第一級毒品犯行，與上訴人前被訴自九十五年一月五
日起，迄同年三月二十六日二十一時許止之施用第一級毒品犯行
（已經第一審法院判處有期徒刑一年二月確定，有台灣高等法院
被告前案紀錄表一紙、及原審九十五年度訴字第四一二號判決附
卷可參。）之間並非實質一罪之集合犯關係，而應依數罪併罰之
法律評價機制予分論並罰。第一審認係集合犯而依審判不可分原
則，該案判決之效力，應及於全部犯罪事實，而為免訴判決，自
非允洽。因而不經言詞辯論撤銷第一審諭知免訴之判決，並將該
部分發回第一審法院，已詳其憑以論斷之理由，從形式上觀察
，原判決並無違背法令情形。上訴意旨略以，上訴人自九十五年
三月二十六日以後仍繼續低調小心施用第一級毒品，因施用毒品
有反覆實施之性質，具成癮性，不能因其間四個月未被查獲驗尿
有毒品反應，認未再施用毒品，上訴人之連接多次施用行為，為
「集合犯」，應論以單一之施用罪刑等語。經查，有關行為人於
新法施行後，多次施用第一級毒品之犯行，究應如何適用法律。
依刑法第五十六條修正理由之說明「對繼續犯同一罪名之罪者，
均適用連續犯之規定論處，不無鼓勵犯罪之嫌，亦使國家刑罰權
之行使發生不合理之現象。」「基於連續犯原為數罪之本質及刑
罰公平原則之考量，爰刪除有關連續犯之規定」，即係將本應各
自獨立評價之數罪，回歸本來就應賦予複數法律效果之原貌。因
此，就刑法修正施行後多次施用毒品之犯行，除符合接續犯之要
件外採一罪一罰，始符合立法本旨。此為本院最新之見解。上訴
意旨就原判決已有說明之事項，或就原審判斷證據證明力之合法
職權行使，漫指其違法，不足據以辨認原判決已具備違法之形式
，其上訴違背法律上之程式，應予駁回。
據上論結，應依刑事訴訟法第三百九十五條前段，判決如主文。
中　　華　　民　　國　九十六　年　　八　　月　三十一  日
                      最高法院刑事第九庭
                          審判長法官  洪　清　江
                                法官  石　木　欽
                                法官  李　伯　道
                                法官  韓　金　秀
                                法官  陳　晴　教
      本件正本證明與原本無異
                                      書  記  官
中　　華　　民　　國　九十六　年　　九　　月　　五　　日
                                                      Ｖ
